臺灣新竹地方法院刑事判決
109年度交易字第599號
公  訴  人  臺灣新竹地方檢察署檢察官
被      告  陳秋霞



上列被告因過失傷害案件，經檢察官提起公訴（109年度調偵字
第329號），被告於準備程序中就被訴事實為有罪之陳述，經告
以簡式審判之旨，並聽取公訴人及被告之意見後，裁定進行簡式
審判程序審理，本院判決如下：
    主  文
陳秋霞因過失傷害人，處拘役拾伍日，如易科罰金，以新臺幣壹
仟元折算壹日。
    事  實
一、陳秋霞於民國108年10月27日8時44分許，駕駛車牌號碼000-
    0000號自小客車，沿新竹縣湖口鄉中民街由東向西方向行駛
    ，行經中民街與中山路2段之交岔路口，本應注意汽車行駛
    時，駕駛人應注意車前狀況，並隨時採取必要之安全措施，
    且依當時天候晴、日間自然光線、柏油路面乾燥、無缺陷及
    障礙物、視距良好等情，並無不能注意之情事，竟疏未注意
    及此即貿然直行。適有王金佩騎乘車牌號碼000-000號普通
    重型機車，沿德興路由西向東方向行駛，行至上開路口，亦
    疏未注意車前狀況，且未注意應讓對向陳秋霞所駕駛之直行
    車輛先行，即貿然左轉，致兩車不慎發生碰撞，王金佩因而
    人車倒地，並受有頭部損傷、右側手部挫傷、左側肩膀挫傷
    、雙側性膝部擦傷等傷害。陳秋霞肇事後，於有偵查犯罪職
    權之機關或個人發覺其上開犯行前，於據報前來處理之員警
    到場處理時在場，坦承肇事，自首並接受裁判。
二、案經王金佩訴由新竹縣政府警察局新湖分局報告臺灣新竹地
    方檢察署檢察官偵查起訴。
    理  由
壹、程序部分本件被告陳秋霞所犯非死刑、無期徒刑或最輕本刑
    有期徒刑3年以上之罪，亦非高等法院管轄第一審案件，且
    於準備程序進行中，被告先就被訴事實為有罪之陳述，經告
    知被告簡式審判程序之旨，並聽取檢察官及被告之意見後，
    本院裁定進行簡式審判程序，故本件之證據調查，依刑事訴
    訟法第273條之2規定，不受同法第159條第1項、第161條之2
    、第161條之3、第163條之1及第164條至第170條規定之限制
    ，合先敘明。
貳、實體部分
一、認定犯罪事實所憑之證據及理由：
    上開犯罪事實，業據被告陳秋霞於偵查及本院審理時坦承不
    諱（見偵卷第30頁背面、本院卷第30頁、第78頁、第83頁）
    ，核與證人即告訴人王金佩於警詢及本院準備程序、審理程
    序中之證述相符（見偵卷第7頁、本院卷第31頁、第34頁）
    ，並有天主教仁慈醫療財團法人仁慈醫院乙種診斷證明書、
    道路交通事故現場圖、道路交通事故調查表（一）、（二）
    、現場照片、車損照片及行車紀錄器翻拍照片10張、光碟1
    片等附卷可參（見偵卷第9-12頁、第14頁、第21-25頁），
    且經本院依職權送請交通部公路總局新竹區監理所竹苗區車
    輛行車事故鑑定委員會鑑定結果，亦認被告駕駛自用小客車
    ，行經閃光紅燈號誌路口，未充分注意車前路口之狀況，為
    肇事次因等情，有交通部公路總局新竹區監理所110年1月11
    日竹監鑑字第1090361233號函暨檢附鑑定意見書可參（見本
    院卷第37-41頁），足徵被告之自白與事實相符，堪以採信
    ，是本案事證明確，被告之犯行，洵堪認定。
二、論罪科刑：
（一）核被告所為，係犯刑法第284 條前段之過失傷害罪。
（二）又被告於肇事後留於現場，於據報前來處理之員警到場處
      理時在場，並當場承認為肇事人，有卷附新竹縣政府警察
      局新湖分局湖口所道路交通事故肇事人自首情形紀錄表可
      佐（見偵卷第15頁），符合自首要件，爰依刑法第62條前
      段之規定，減輕其刑。
（三）被告所考領之普通小客車駕照，有效期限至104年12月3日
      止，被告於該駕照有效日期屆滿後，至本案發生前，未換
      發新駕照乙情，有證號查詢汽車駕駛人查詢資料1 份存卷
      可查（見偵卷第19頁）。惟按逾期未換發新駕照，應屬行
      政管理之問題，難認其在駕照逾期未換發新照前，駕駛車
      輛即有增加其危險性而加重刑責之理由（82年3 月30日司
      法院（82）廳刑一字第05283 號研討結果參照）。況道路
      交通安全規則於102 年6 月11日業將原第52條第8 項「汽
      車駕駛執照逾期未換發新照者，不得駕駛汽車。」之規定
      刪除，並於同條項前段更訂為：「自中華民國102 年7 月
      1 日起，新領或已領有之各類普通駕駛執照，除第4 項及
      第5 項規定情形外，免再依第1 項前段規定期間申請換發
      ；其已領有之駕駛執照有效期間屆滿後，仍屬有效，並得
      免換發之。」。是依上揭說明，被告之駕照縱逾期，其於
      本案行為時所持駕照亦非無效，自無依道路交通管理處罰
      條例第86條第1 項規定加重其刑規定之適用，附此敘明。
（四）爰以行為人責任為基礎，審酌被告駕駛自用小客車上路，
      然未注意車前狀況，隨時為必要之安全措施，肇致本案交
      通事故之發生，致告訴人受有上開傷勢，所為誠屬不該。
      惟念及被告前無犯罪之科刑紀錄，有臺灣高等法院被告前
      案紀錄表在卷可查，素行尚佳，且犯後坦承犯行，犯後態
      度良好，兼衡告訴人就本件事故發生為肇事主因，被告為
      肇事次因，及告訴人因本案所造成之傷害，被告雖有和解
      之意願，然因告訴人求償金額高達100餘萬元，雙方差距
      過大而未達成和解，兼衡被告大學畢業之教育程度；已婚
      、從事電子業，經濟狀況普通之家庭經濟生活狀況，暨告
      訴人對被告刑度之意見等其他一切情狀，量處如主文所示
      之刑，並諭知易科罰金之折算標準。
據上論斷，應依刑事訴訟法第273 條之1 第1 項、第299 條第1
項前段，判決如主文。
本案經檢察官鄒茂瑜、陳亭宇提起公訴，檢察官孫立婷到庭執行
職務。
中　　華　　民　　國　　110 　年　　3 　　月　　17　　日
                  刑事第七庭    法  官  陳麗芬
以上正本證明與原本無異。
如不服本判決應於收受本判決後20日內向本院提出上訴書狀，上
訴書狀應敘述具體理由。上訴書狀未敘述上訴理由者，應於上訴
期間屆滿後20日內補提理由書狀於本院(均須按他造當事人之人
數附繕本 )「切勿逕送上級法院」。 
中　　華　　民　　國　　110 　年　　3 　　月　　17　　日
                                書記官  呂苗澂　　　　　
附錄論罪科刑法條：
中華民國刑法第284條
因過失傷害人者，處1年以下有期徒刑、拘役或10萬元以下罰金
；致重傷者，處3年以下有期徒刑、拘役或30萬元以下罰金。